【裁判字號】    98,交聲,1406
【裁判日期】    980824
【裁判案由】    違反道路交通管理處罰條例聲明異議
【裁判全文】
臺灣桃園地方法院刑事交通事件裁定    98年度交聲字第1406號
原處分機關  交通部公路總局新竹區監理所桃園監理站
異  議  人
即受處分人  甲○○
上列異議人即受處分人因違反道路交通管理處罰條例案件，不服
交通部公路總局新竹區監理所桃園監理站於中華民國98年6月9日
所為之處分（處分案號：桃監裁罰字第裁52-DP0000000號），聲
明異議，本院裁定如下：
    主  文
原處分撤銷。
甲○○不罰。
    理  由
一、原處分意旨略以：異議人即受處分人甲○○騎乘車牌號碼WS
    S－ 二九六號輕型機車，於民國九十八年四月三日晚間六時
    十分許，行經桃園市○○街一八七號前，為桃園縣政府警察
    局交通警察隊員警舉發「行車未注意車前狀況肇事致人受傷
    」，並填製桃警局交字第DP0000000號舉發違反道路
    交通管理事件單，異議人於應到案期限前提出申訴，原處分
    機關遂依道路交通管理處罰條例第六十一條第三項、違反道
    路交通管理事件統一裁罰基準及處理細則第四十三條、第四
    十四條、第六十七條之規定，裁處記違規點數三點等語。
二、異議意旨略以：舉發違規情節與事實不符，異議人因與乙○
    ○○所騎乘之機車碰撞跌倒而受傷等語置辯。
三、按認定犯罪事實所憑之證據，雖不以直接證據為限，間接證
    據亦包括在內。然而無論直接證據或間接證據，其得為訴訟
    上之證明者，須於通常一般之人均不致有所懷疑，而得確信
    其為真實之程度者，始得據為有罪之認定。倘其證明尚未達
    此一程度，而有合理之懷疑存在，而無從使事實審法院得有
    罪之確信時，即應由法院為諭知被告無罪之判決（最高法院
    76年台上字第4986號判例參照）。又法院受理交通事件，準
    用刑事訴訟法之規定，道路交通管理處罰條例第89條前段定
    有明文，是以法院審理行為人違反道路交通管理處罰條例案
    件時，當有其適用。從而法院於審理行為人違反道路交通管
    理處罰條例案件，如就原處分機關所認定之行為人違規事實
    仍有合理之懷疑，而無法確信行為人確有該當於道路交通管
    理處罰條例各該處罰條文之構成要件事實時，此際即應依訴
    訟法上之待證事實「倘有懷疑，則從被告之利益作解釋」之
    證據法則，作為受處分人有利之認定。
三、經查：
  (一)異議人於九十八年四月三日晚間六時許，騎乘上開輕型機車
    （下稱甲車）自桃園市○○街往平交道方向行駛，適有乙○
    ○○所有車牌號碼RQG －一六八號輕型機車（下稱乙車）停
    放在桃園市○○街一八七號走廊內，經乙○○○自該處走廊
    將乙車遷移出時，異議人所騎乘之甲車與乙○○○之乙車發
    生擦撞，並造成甲○○及乙○○○均有輕傷等情，業據證人
    乙○○○於本院調查時證述詳實，而異議人告訴證人乙○○
    ○過失傷害一案，因以異議人與證人乙○○○達成和解，異
    議人遂撤回告訴，並據臺灣桃園地方法院檢察署以九十八年
    度偵字第一二一九三號認告訴已撤回，而為證人乙○○○不
    起訴處分確定在案等情，亦據本院依職權調閱臺灣桃園地方
    法院檢察署以九十八年度偵字第一二一九三號（下稱偵卷）
    全卷核閱屬實，是本件所應審究者，為異議人本件騎乘機車
    行駛行為是否有違反道路交通安全規則，因而肇事致證人乙
    ○○○受傷。
  (二)稽之證人乙○○○於本院調查時證稱：九十八年四月三日下
    午六時許，伊的車子停在桃園市○○街一八七號的走廊，沒
    有發動，走廊旁邊有圍牆，圍牆會擋住伊的機車，當時伊先
    將機車牽一些出來，打算往玉山街平交道方向行駛，所以伊
    有先看玉山街往八德的方向，當時並沒有來車才將伊的機車
    牽出來，等伊牽出來時，異議人騎很快得衝過來，異議人騎
    乘之機車撞到伊機車後方右邊方向燈，伊有受傷等語明確。
    顯見本件證人乙○○○於車禍發生時，確實將乙車停放在案
    發地點走廊內，且於案發時欲將乙車自走廊內遷移出之事實
    無訛。再稽之本件舉發員警溫文欽所提出之現場照片可知，
    證人乙○○○所有之乙車於本件車禍發生時停放之位置旁邊
    確有磚造房屋及圍牆，而該磚造房屋之前緣較乙車停放之房
    屋前緣靠近馬路邊，是該磚造房屋及圍牆確會擋住桃園市○
    ○街往平交道方向來車之駕駛人之視線，致無法得知是否有
    機車停放於桃園市○○街一八七號走廊內，足見異議人騎乘
    甲車至該處時，是否能看見證人乙○○○於桃園市○○街一
    八七號之走廊欲遷移乙車到路上騎乘之行為，已非無疑，況
    且觀諸上開偵卷卷附桃園縣政府警察局拍攝之現場照片，案
    發當時接近夜間，光線是否確實清晰可見，亦難認定，是縱
    使異議人見證人乙○○○乙車自該走廊移出，異議人恐不及
    反應，是異議人對其所騎乘之甲車撞及證人乙○○○之乙車
    之結果，實係猝不及防，本件是否因異議人未注意車前狀況
    所致，亦有可疑，實難遽認係受處分人「違反道路交通安全
    規則肇事致人受傷」。
  (三)另證人即本件舉發之員警溫文欽於本院調查時雖證稱：伊並
    非到現場處理之員警，是依據雙方發生交通事故後，由處理
    員警處理完畢，將事故全卷含現場圖、筆錄、照片等資料送
    到我們交通隊，由我們交安組審核，若有發現違規，就會舉
    發違規。本件依據當事人的事故資料來看，異議人的車子在
    明顯可以看出車頭有碰撞、刮殺痕跡，該痕跡並非倒地所致
    ，且異議人於自己的筆錄中陳述她根本沒有看到對方從何處
    來，就發生碰撞，所以我們才分析異議人係未注意車前狀況
    等語，然本件異議人是否能於證人乙○○○自走廊遷移出乙
    車時即看見遷移之行為，已非無疑，況且異議人亦供稱不知
    證人乙○○○從何處來，益徵證人乙○○○停放乙車之走廊
    旁磚造房屋及圍牆顯會擋住駕駛人之視線，而無法看到證人
    乙○○○在該處遷移乙車。再觀之異議人於道路交通事故調
    查筆錄中已供稱：當時車速約三十至四十公里等語（見偵卷
    第六頁），及稽之本件舉發員警溫文欽戳之現場圖，桃園市
    ○○街○路段未劃分向線，是以依道路交通規則第九十三條
    第一項第一款但書規定，該路段速限為四十公里，換言之，
    異議人未有超速之情，而在異議人騎乘甲車與乙車發生碰撞
    倒地，確有可能產生偵卷所附照片中車損之情形，是尚難僅
    以異議人車損照片推論異議人有未注意車前狀況而肇事致人
    受傷。
  (四)綜上，本案依卷存事證，尚不足以認定受處分人有原處分機
    關所指違規事實，原處分機關認受處分人有違反道路交通管
    理處罰條例第六十一條第三款規定情事而為前開裁決，即難
    認為允當，本件異議為有理由，應由本院將原處分撤銷，改
    諭知受處分人不罰，以資適法。
四、據上論斷，應依道路交通案件處理辦法第二十條前段，裁定
    如主文。
中    華    民    國    98    年    8     月    24    日
                  交通法庭    法  官  林玉蕙
以上正本證明與原本無異。
如不服本裁定，應於送達後5 日內，向本院提出抗告狀。
                              書記官  魏里安
中    華    民    國    98    年    8     月    31    日


司法院資訊處製作；財團法人民間司法改革基金會備份。
